最高法院刑事判決　　　　　　　　　　　　　　　　　九十三年度台非字第八三號
　　上　訴　人　最高法院檢察署檢察總長
　　被　　　告　甲○○
右上訴人因被告偽造文書案件，對於台灣高等法院中華民國九十二年十一月二十日第
二審確定判決（九十二年度上訴字第三四九一號，起訴案號：台灣台北地方法院檢察
署九十一年度偵字第三一九九、九五五四號），認為違法，提起非常上訴，本院判決
如左：
    主  文
上訴駁回。
    理  由
非常上訴理由稱：「一按除有特別規定外，被告未於審判期日到庭而逕行判決者，其
判決當然為違背法令，刑事訴訟法第三百七十九條第六款定有明文。又刑事訴訟法第
三百七十一條雖規定第二審法院於被告經合法傳喚無正當理由不到庭者，得不待其陳
述，逕行判決。惟第二審法院得不待被告之陳述逕行判決者，以被告經合法傳喚無正
當理由不到庭為要件。所謂無正當之理由不到庭，係指在社會通常觀念上，認為非正
當之原因而不到庭者而言，審判實務上以被告另案被羈押於看守所屆期未能到庭、被
告逃亡中無法傳喚到案、因服兵役不能到庭（四十八年度台上字第七八六號判決）、
確因患病曾於審判期日前聲請展期（四十一年度台上字第二八九號判決）、因辦理出
入境手續困難，無法如期到庭應訊（五十三年度台上字第二九二八號判決）、身在國
外於審判期日未到庭（八十三年度台上字第一六三四號判決），均認為有正當理由不
能到庭。查本件被告於民國九十二年十月二十八日因臨時有重要事務須出國處理，有
出入國日期證明書可證，並於同年十一月四日具狀陳明請假，並聲請展期在案，台灣
高等法院於當日收文，承審法官於次日即九十二年十一月五日批示附卷。詎法院於九
十二年十一月六日審理本案時，未審酌前開聲請事由，改期再為辯論審理，竟於被告
未到庭行使辯護下，以被告經合法傳喚，無正當理由不到庭為由，未待被告陳述即為
辯論終結，並於同年月二十日逕行判決，其審判程序，自有違誤。二案經確定，且對
被告不利，爰依刑事訴訟法第四百四十一條、第四百四十三條提起非常上訴，以資糾
正。」等語。
本院按被告經第二審法院合法傳喚後，無正當理由而不到庭者，得不待其陳述，逕行
判決，刑事訴訟法第三百七十一條定有明文。所謂無正當之理由不到庭，係指在社會
通常觀念上，認為非正當之原因而不到庭者而言。本件被告甲○○偽造文書案經第一
審法院判決後，檢察官不服提起第二審上訴，原審法院受命法官於九十二年十月十三
日上午九時五十分行準備程序，被告曾到庭應訊答辯，表示第一審認定之事實無誤，
並經訊以：「尚有何證據提出？」被告答稱：「無。」嗣原審法院指定九十二年十一
月六日上午九時三十分為審判期日之傳票，於同年十月十三日合法送達，由被告本人
簽收，被告屆期未到庭，有送達證書、刑事報到單、準備程序筆錄、審判筆錄附原審
卷可稽。雖被告於九十二年十一月四日具狀聲請延期開庭，理由略稱：「被告因現在
大陸，不能如期回來開庭，請准予延至九十二年十一月二十五日以後開庭」等語。但
並未檢附任何證據釋明其係於何時因何事赴中國大陸，以及何原因無法如期到庭而須
滯留在大陸，卷內又無其出入境之資料，已難憑為認定其人是否在中國大陸及未到庭
是有正當原因。再被告收受原審審判期日之傳票到審判期日相隔達二十三日之久，其
間如確有必要赴中國大陸，亦有足時間讓其安排行程，如期到庭。乃屆期被告竟未
到庭，僅具狀空言其人在大陸，不能如期到庭，請求改期，在社會通常觀念上，要難
認為具有正當理由。此與非常上訴意旨所舉，被告因另案被羈押於看守所、因服兵役
、因患病、因辦理出入境手續困難、因人在國外等原因未到庭，係非被告自由意志所
能決定之因素而不能到庭之情形有別。另所謂被告逃亡中無法傳喚到案，係指被告未
經合法傳喚，亦與本案情節不同，均不能相提並論。原判決因認被告經合法傳喚，無
正當理由不到庭，爰不待其陳述而依檢察官一造之陳述辯論，逕行判決，於法自屬有
據，不能指為違法。本件非常上訴為無理由，應予駁回。
據上論結，應依刑事訴訟法第四百四十六條，判決如主文。
中　　　華　　　民　　　國　　九十三　　年　　　三　　　月　　二十五　　日
                              最高法院刑事第三庭
                                  審判長法官  董　明　霈
                                        法官  林　茂　雄
                                        法官  張　祺　祥
                                        法官  花　滿　堂
                                        法官  陳　世　淙
      右正本證明與原本無異
                                              書  記  官
中　　　華　　　民　　　國　　九十三　　年　　　四　　　月　　　一　　　日
                                                                        Ｌ
